最高法院刑事判決　　　　　　　　　　　　　　　八十六年度台上字第三八○四號
　　上　訴　人　甲○○
　　選任辯護人　陳正忠律師
右上訴人因貪污案件，不服台灣高等法院花蓮分院中華民國八十五年八月二十二日第
二審判決（八十五年度上訴字第七十號，起訴案號：台灣花蓮地方法院檢察署八十四
年度偵字第九四二號），提起上訴，本院判決如左：
    主  文
原判決撤銷，發回台灣高等法院花蓮分院。
    理  由
本件原判決認定上訴人甲○○係設於花蓮縣吉安鄉光華村二００號行政院國軍退除役
官兵輔導委員會榮民事業工程處砂石場花蓮工場主任（下稱榮工砂石場），主管關於
砂石場業務事項，為依據法令從事公務之人員。民國八十二年二月間毗鄰之明星砂石
場場長蔡文俊以該場夜間無電可用（夜間發電機不發電），私自請求自榮工砂石場接
電（當時砂石場業已停工，僅有上訴人及另二名員工高永新及武光田）。上訴人竟利
用其職務上之機會，同意蔡文俊之請求。蔡文俊乃僱請電工王敏泰自距離榮工砂石場
辦公室僅十八‧六公尺之接電電桿上，以明管（塑膠管內含電線）自電桿上之電線接
用榮工砂石場之電流後，通過接電電桿上裝置之開關箱延伸至地面，改以暗管（仍係
塑膠管內含電線）埋入地下約六十公分處，經一砂石土丘下方（距丘頂約一百四十公
分）折向明星砂石場接該場辦公室外之整流器轉換電壓使用。雙方並約明由明星砂石
場每月補貼電費新台幣（下同）一千元予榮工砂石場。明星砂石場乃分別於八十二年
二月二十日及同年八月間各支付半年（六千元）及一年（一萬二千元）份電費補貼與
榮工砂石場等情。因而撤銷第一審不當之判決，改判論處上訴人依據法令從事公務之
人員，對於非主管之事務，利用職權圖利罪刑。固非無見。
惟查：(一)科刑之判決書其所宣示之主文，與所載之事實及理由，必須互相適合，否則
，即屬理由矛盾，按諸刑事訴訟法第三百七十九條第十四款前段規定，其判決當然為
違背法令。而行為時（修正前）貪污治罪條例第六條第一項第五款所定公務員對於非
主管或監督之事務，圖利罪之犯罪態樣，係併列其「利用職權、機會或身分」等三種
情形而圖利。則原判決事實欄認定上訴人利用「其職務上之機會」，同意蔡文俊私接
電源供電照明云云。判決主文則諭知其「……利用職權圖利」云云，已不無主文宣示
與事實記載相矛盾之可議。又上訴人甲○○既係榮工砂石場主任，「主管」關於砂石
場業務事項，乃原判決理由論列其同意明星砂石場私接電氣犯行觸犯上開條例第六
條第一項第五款對於「非主管」之事務，利用職權圖利罪，亦難謂無違誤。(二)貪污治
罪條例已於八十五年十月二十三日修正公布，關於圖利罪該條例第六條第一項第五款
就其構成要件及刑罰之規定均已修正。是上訴人所犯之罪，行為後法律已有變更，原
判決未及依刑法第二條第一項規定為新舊法之比較適用，併嫌欠洽，更審時希注及之
。上訴意旨執以指摘原判決為違背法令，尚非全無理由，應認有撤銷發回更審之原因
。
據上論結，應依刑事訴訟法第三百九十七條、第四百零一條，判決如主文。
中      華      民      國    八十六    年      六      月    二十六    日
                              最高法院刑事第八庭
                                  審判長法官  紀  俊  乾
                                        法官  楊  商  江
                                        法官  黃  正  興
                                        法官  陳  正  庸
                                        法官  陳  世  雄
      右正本證明與原本無異
                                              書  記  官
中      華      民      國    八十六    年      七      月      一      日
